臺灣臺中地方法院刑事判決
110年度簡上字第453號
上  訴  人  臺灣臺中地方檢察署檢察官
被      告  鍾淑惠


上列被告因過失傷害案件，不服本院臺中簡易庭民國110年9 月1
4日110年度簡字第912號第一審簡易判決（起訴案號：109年度偵
字第38726號），提起上訴，本院管轄之第二審合議庭判決如下
：
    主    文
原判決撤銷。
鍾淑惠犯過失傷害罪，處拘役肆拾日，如易科罰金，以新臺幣壹
仟元折算壹日。
    犯罪事實
一、鍾淑惠在其位於臺中市○區○○○路○段00○0號10樓之住處飼養
    犬隻米克斯3隻（以下稱系爭3犬隻），為動物保護法所稱之
    飼主，其於民國109年11月18日10時30分許，將系爭3犬隻帶
    至上址大樓門口處，原應注意為犬隻繫上牽繩或其他適當之
    防護管束措施，以防止犬隻無故侵害他人之生命、身體，及
    犬隻如出入公共場所，應由7歲以上之人伴同，而依其當時
    之能力及客觀情況，並無不能注意之情事，竟疏未注意為系
    爭3犬隻繫上牽繩或其他適當之防護管束措施，以防止犬隻
    無故侵害他人之生命、身體，亦未伴同在系爭3犬隻身旁，
    即任由系爭3犬隻奔跑至對面梅川西路與博館二街交岔路口
    之公園內，適賴淑華牽繩帶同其飼養之犬隻在該公園內散步
    ，系爭3犬隻隨即跑向賴淑華，賴淑華見狀欲抱起其飼養之
    犬隻時，其飼養之犬隻即遭系爭3犬隻咬傷，賴淑華亦遭系
    爭3犬隻咬到右前臂，而受有右前臂外側、內側各2條、1條
    表淺開放性傷口（各約1至2公分）之傷害。嗣賴淑華於就醫
    後，報警處理，而查悉上情。
二、案經賴淑華訴由臺中市政府警察局第一分局報告臺灣臺中地
    方檢察署檢察官偵查起訴。
　　理    由
一、證據能力部分
    按被告以外之人於審判外之言詞或書面陳述，除法律有規定
    者外，不得作為證據；被告以外之人於審判外之陳述，雖不
    符刑事訴訟法第159條之1至第159條之4之規定，而經當事人
    於審判程序同意作為證據，法院審酌該言詞陳述或書面陳述
    作成時之情況，認為適當，亦得為證據，當事人、代理人或
    辯護人於法院調查證據時，知有第159條第1項不得為證據之
    情形，而未於言詞辯論終結前聲明異議者，視為有前項之同
    意，刑事訴訟法第159 條第1項、第159條之5分別定有明文
    。本案後引具有傳聞性質之言詞或書面證據，均為被告以外
    之人審判外之陳述而屬傳聞證據，被告鍾淑惠於本院審理時
    同意作為證據，本院審酌相關言詞或書面陳述作成時之情況
    ，核無違法取證或其他瑕疵，認為以之作為證據為適當，前
    開具傳聞性質之相關言詞或書面陳述，自得作為證據。
　二、實體部分
  ㈠訊據被告鍾淑惠固坦承於前揭時地未將系爭3犬隻牽繩而有過
    失，惟矢口否認有何過失傷害犯行，辯稱：告訴人的傷不是
    我的狗咬的，告訴人在獸醫院時說她的傷是她抱起自己的狗
    時被自己的狗抓傷的云云。　　
　㈡經查：
　⑴被告在其位於臺中市○區○○○路○段00○0號10樓之住處飼養犬隻
    米克斯3隻（以下稱系爭3犬隻），其於109年11月18日10時3
    0分許，將系爭3犬隻帶至上址大樓門口處，任由系爭3犬隻
    奔跑至對面梅川西路與博館二街交岔路口之公園內，適告訴
    人賴淑華牽繩帶同其飼養之犬隻在該公園內散步，系爭3犬
    隻隨即跑向告訴人，告訴人所飼養之犬隻即遭系爭3犬隻咬
    傷，告訴人則受有右前臂外側、內側各2條、1條表淺開放性
    傷口（各約1至2公分）之傷害之事實，業據證人即告訴人賴
    淑華於警詢及偵訊時證述在卷（見109年度偵字第38726號卷
    〈以下稱偵卷〉第25至29、66頁），並有指認犯罪嫌疑人紀錄
    表、中國醫藥大學附設醫院診斷證明書、中國醫藥大學附設
    醫院110年12月21日院醫事字第1100017810號函檢附急診病
    歷、檢傷照片、蔡嘉恩外婦科診所病歷資料暨該診所回覆資
    料、中華民國獸醫師公會全國聯合會動物診斷證明書、犬揚
    動物醫院免用統一發票收據、現場繪製圖、案發地點照片、
    系爭3犬隻照片、告訴人飼養之犬隻傷勢照片、告訴人傷勢
    照片各1份在卷可稽（見偵卷第31至47頁；109年度核交字第
    4420號卷第11至13、17頁；本院卷第97至111頁），且為被
    告所不爭執，其事實足堪認定。
　⑵關於告訴人所受上開傷勢係如何造成一節，據證人即告訴人
    賴淑華於警詢時證稱：我遭被告所飼養的米克斯從大樓衝出
    來咬傷我的右前臂與我所飼養的貴賓狗背部及臀部有多處咬
    傷等語（見偵卷第27頁）；於偵訊時證稱：我牽著繩子帶1
    隻狗去散步，看到對面大樓有3隻狗沒有牽繩，往我這邊跑
    過來，我轉身要抱我的狗，來不及抱，那3隻狗就咬傷我的
    狗，也有咬到我的手，咬完之後就跑了等語（見偵卷第66頁
    ），乃證稱其牽繩帶同所飼養之犬隻散步時，見系爭3犬隻
    自對面大樓衝出跑向其，其轉身欲抱起所飼養犬隻之際，其
    飼養之犬隻即遭系爭3犬隻咬傷，其亦遭系爭3犬隻咬傷右前
    臂等情。又依告訴人於同日前往蔡嘉恩外婦科診所就診之病
    歷資料暨該診所回覆資料所載（見本院卷第109至111頁），
    告訴人主訴被狗咬傷，症狀為右前臂擦裂傷（3條小傷口）
    等情；及依中國醫藥大學附設醫院110年12月21日院醫事字
    第1100017810號函檢附告訴人於同日在該院之急診病歷、急
    診護理病歷所示（見本院卷第97至107頁），告訴人主訴右
    前臂被狗咬傷，經診察右前臂為表淺開放性傷口等情，復觀
    諸告訴人在該院之檢傷照片所示（見本院卷第108之1至108
    之3頁），其右前臂外側、內側各2條、1條傷口，均各約1至
    2公分長等情，核與告訴人所證其遭系爭3犬隻咬傷右前臂之
    情節相符，堪認告訴人上開傷勢確係系爭3犬隻口咬所致無
    訛。
　⑶被告雖以前揭情詞置辯，惟告訴人已明確證稱其係在欲抱起
    所飼養犬隻之際，遭系爭3犬隻咬傷右前臂，並於受傷後同
    日二度就診時均主訴係遭狗咬傷，而非遭其飼養之犬隻抓傷
    ，業如前述；又依告訴人於同日帶同其所飼養之犬隻前往獸
    醫院就診之診斷證明書所載（見偵卷第37頁），該犬隻在背
    部及接近臀部有許多咬傷，其中有2處咬傷較深，須注意蜂
    窩性組織炎之發生等情，及觀之該犬隻傷勢照片所示（見偵
    卷第45頁），該犬隻之背部、臀部佈滿咬痕及血跡，顯示案
    發當時告訴人所飼養之犬隻遭系爭3犬隻以口咬方式猛烈攻
    擊，是告訴人所證其在欲抱起所飼養犬隻之際，遭系爭3犬
    隻咬傷右前臂等情，與上述客觀情況相互吻合，自堪信為真
    實；況被告於原審準備程序時已供稱：告訴人的傷應該是我
    狗狗咬的等語（見本院110年度易字第874號第83頁），足見
    被告亦知悉告訴人所受傷勢係遭系爭3犬隻口咬所致，被告
    所辯聽聞告訴人在獸醫院自陳其右前臂傷勢係遭告訴人自己
    飼養之犬隻抓傷一節，無非事後飾詞卸責之詞，不足採信。
　⑷按對於犯罪結果之發生，法律上有防止之義務，能防止而不
    防止者，與因積極行為發生結果者同；又因自己行為，致有
    發生犯罪結果之危險者，負防止其發生之義務，刑法第15條
    定有明文。刑法上過失不純正不作為犯之成立要件，係居於
    保證人地位之行為人，因怠於履行其防止危險發生之義務，
    致生構成要件之該當結果，即足當之（最高法院83年度台上
     字第4471號判決意旨參照）。次按飼主應防止其所飼養動
    物無故侵害他人生命、身體、自由或財產；寵物出入公共場
    所或公眾得出入場所，應由7歲以上之人伴同，動物保護法
    第7條、第20條第1項分別定有明文。被告為系爭3犬隻之飼
    主，依法負有防止犬隻無故侵害他人生命、身體，及由7歲
    以上之人伴同犬隻出入公眾場所之作為義務，乃居於保證人
    之地位，自應於犬隻出入公共場所時，為犬隻繫上牽繩或其
    他適當之防護管束措施，並在旁伴同，以避免造成侵害他人
    生命、身體法益之危險，而依其當時之能力及客觀情況，並
    無不能注意之情事，被告竟疏未注意將系爭3犬隻繫上牽繩
    或為其他適當之防護管束措施，以防止犬隻無故侵害他人之
    生命、身體，亦未伴同在系爭3犬隻身旁，即任由系爭3犬隻
    奔跑至住家對面之公園內，其確有怠於履行前揭防止危險發
    生之作為義務甚明。又告訴人因被告怠於履行前揭作為義務
    ，致遭系爭3犬隻咬傷，受有右前臂外側、內側各2條、1條
    表淺開放性傷口（各約1至2公分）之傷害，與被告此項不作
    為之過失間具有相當因果關係，被告自應負過失傷害罪責。
    綜上，本件事證明確，被告之犯行堪以認定，應依法論科。
　㈢論罪科刑
　⑴核被告鍾淑惠所為，係犯刑法第284條前段之過失傷害罪。
  ⑵檢察官上訴意旨以：原審未考量被告飼養犬隻，本應善盡 飼
    主管理、監督義務，使用牽繩看管或採取防護措施，避免犬
    隻對於他人身體可能造成之危害，卻疏未以適當方法控制犬
    隻之行為，致告訴人受有上開傷害，而被告卻迄今仍未與告
    訴人和解，亦未向告訴人表達歉意，顯見被告犯後態度惡劣
    ，並無悔過之意，是就本件告訴人所受傷害之程度，及被告
    之犯後態度等情，原審僅論處被告拘役30日，量刑實屬過輕
    ，無法達到懲戒被告之目的，告訴人亦以被告判決太輕，尚
    未賠償為由，請求上訴，經核為有理由，並引用為上訴理由
    之一部等語。
  ⑶原審以被告罪證明確，予以論罪科刑，固非無見。惟按刑罰
    之量定，固屬法院自由裁量之職權行使，惟刑事審判之量刑
    ，在於實現刑罰權之分配的正義，故法院對科刑判決之被告
    量刑，應符合罪刑相當原則，使罰當其罪，以契合人民之法
    律感情，此所以刑法第57條明定科刑時應審酌一切情狀，尤
    應注意該條所列各款情形，以為科刑輕重之標準；刑法第57
    條第10款規定「犯罪後之態度」為科刑輕重應審酌事項之一
    ，其就被告犯罪後悔悟之程度而言，包括被告行為後，有無
    與被害人和解、賠償損害，此並包括和解之努力在內；以及
    被告在刑事訴訟程序中，於緘默權保障下所為之任意供述，
    是否坦承犯行或為認罪之陳述（最高法院92年度台上字第32
    68號、104年度台上字第1916號判決意旨參照）。本件被告
    雖於原審準備程序時坦承犯行，而為原審採為量刑審酌事由
    ，惟被告於本院準備程序及審理時改口否認犯行，足見被告
    並未真誠悔悟，佐以告訴人於本院審理時表示：被告態度惡
    劣，不認為自己有錯，希望還我一個公道，讓公園可以安心
    散步等語（見本院卷第132頁），堪認被告犯後態度確屬不
    佳，此一量刑基礎事實已有變更，而有諭知較重於原審判決
    所處刑度之必要，原審未及審酌上情，其量刑難謂允洽，檢
    察官上訴指摘原判決量刑過輕，為有理由，自應由本院予以
    撤銷改判。
　⑷爰審酌被告飼養犬隻，本應善盡飼主管理監督義務，其疏未
    注意將犬隻繫上牽繩或為其他適當之防護管束措施以防止無
    故侵害他人之生命、身體，亦未伴同在犬隻身旁，即任由犬
    隻奔跑至公園內，致告訴人遭被告飼養之犬隻咬傷，受有前
    揭身體上之傷害，所為應予非難，又被告雖於原審準備程序
    時坦承犯行，惟於本院準備程序及審理時改口否認犯行，亦
    未能與告訴人達成和解或取得諒解，未見真誠悔悟，犯後態
    度不佳，復考量被告之過失情節、告訴人所受傷勢程度，暨
    其於本院審理時自述之智識程度、家庭經濟狀況（見本院卷
    第133頁）等一切情狀，量處如主文所示之刑，並諭知易科
    罰金之折算標準。
據上論斷，應依刑事訴訟法第455條之1第3項、第369條第1項前
段、第364條、第299條第1項前段，刑法第284條前段、第41條第
1項前段，刑法施行法第1條之1第1項，判決如主文。
本案經檢察官顏偉哲提起公訴，檢察官林煒容到庭執行職務。 
中    華    民    國   111    年    3     月    10    日
                  刑事第十一庭  審判長法  官  曹錫泓
　　　　　　　　　                    法  官  許曉怡
　　　　　　　　　                    法  官  林依蓉
以上正本證明與原本無異。
不得上訴。 
                                      書記官  林  俐
中    華    民    國   111    年    3     月    10    日
附錄本案論罪科刑法條全文： 　　　　
刑法第284條
因過失傷害人者，處1年以下有期徒刑、拘役或10萬元以下罰金
，致重傷者，處3年以下有期徒刑、拘役或30萬元以下罰金。